【裁判字號】    90,易,130
【裁判日期】    901025
【裁判案由】    詐欺
【裁判全文】
臺灣屏東地方法院刑事判決                            九十年度易字第一三號
    公  訴  人  臺灣屏東地方法院檢察署檢察官
    被      告  乙○○
    被      告  丙○○
右列被告等因詐欺案件，經檢察官提起公訴（八十八年度偵字第七九九六號、八十九
年度偵緝字第二六六號），本院判決如左：
     主  文
乙○○、丙○○均無罪。
     理  由
一、公訴意旨略以：被告乙○○與告訴人甲○○間原互不相識，告訴人甲○○係販賣
    檳榔為業。緣被告乙○○透過屏東檳榔公會得知告訴人甲○○係從事販賣檳榔事
    業，竟夥同被告丙○○，共同基於為自己不法之概括犯意聯絡，自民國八十五年
    四月間起，至同年八月間止，連續由被告乙○○以電話聯絡方式，向告訴人甲○○訂購檳榔，並於電話中佯稱：其為「尹清壽」，約定告訴人甲○○應負責將檳
    榔送到台北縣板橋交流道處，再由被告乙○○自行前往取貨，原則上為當次檳榔
    交易，當次結帳，使告訴人甲○○不疑有他，依約以受貨人為「尹清壽」名義，
    多次將檳榔送至前揭約定地點，讓被告乙○○取貨。惟告訴人甲○○於依約交給
    被告乙○○之檳榔已值新台幣（下同）十七萬餘元時，因被告乙○○尚分文未付
    ，使告訴人甲○○心覺蹊翹，乃北上台北尋找被告乙○○商談前揭債務解決事宜
    時，此時被告乙○○為取信甲○○，乃交付三紙發票人均為丙○○、付款銀行均
    為上海商業銀行蘆州分行之支票與告訴人甲○○，其中二紙面額各為四十萬元，
    發票日分為八十五年七月二十六日、二十七日，另一紙支票之面額為二十三萬元
    （此紙支票業已遺失），致告訴人甲○○誤以為被告乙○○仍會如期清償貨款，
    而同意再以受款人「尹清壽」名義，將檳榔送至前揭指定地點，詎被告乙○○所
    交予之前揭三紙支票，屆期均因存款不足而遭退票，至此告訴人甲○○始知受騙
    ，因認被告乙○○、丙○○涉有刑法第三百三十九條第一項之詐欺取財罪嫌。
二、按犯罪事實應依證據認定之，無證據不得推定其犯罪事實。不能證明被告犯罪者
    ，應諭知無罪之判決。刑事訴訟法第一百五十四條、第三百零一條第一項分別定
    有明文。又告訴人之告訴，係以使被告受刑事訴追為目的，是其陳述是否與事實
    相符，仍應調查其他證據以資認定。最高法院五十二年台上字第一三○○號判例
    可資參照。
三、公訴人認被告乙○○、丙○○涉有上開罪嫌，無非係以告訴人甲○○之指述及卷
    附發票人為丙○○、面額為四十萬元之支票二紙為主要論據。惟訊之被告乙○○
    、丙○○均堅詞否認有何詐欺犯行，被告乙○○辯稱：並未見過告訴人，也沒有
    向告訴人購買過檳榔，丙○○是將支票借給「尹清壽」，不是借給伊等語。被告
    丙○○辯稱：從未見過告訴人，也沒有向告訴人買過檳榔，曾將支票借給被告乙○○等語。經查：
（一）、「尹清壽」者於八十五年一月間至屏東縣向告訴人訂購檳榔，約定由告訴人
        將檳榔送往板橋交流道旁之檳榔集散地，再由「尹清壽」前往取貨，嗣因告
        訴人均未取得貨款，乃北上至台北縣板橋市尋找，於某檳榔店看到「尹清壽
        」及被告乙○○，並未見到被告丙○○，該「尹清壽」者乃交付上開發票人
        為丙○○、面額為四十萬元之支票二紙予告訴人收受，「尹清壽」者為一名
        年約六十餘歲，口操台語，體型矮瘦之男子，並非被告乙○○或被告丙○○
        等情，業據告訴人於九十年二月十三日及同年七月二十六日本院審理中陳述
        明確，是向告訴人訂購檳榔及簽發支票者，顯非被告乙○○或被告丙○○，
        縱告訴人指稱被告乙○○曾出現在該板橋市之檳榔攤，被告丙○○供稱聽過
        乙○○說曾與朋友合夥向告訴人買檳榔等語，均不足以證明被告乙○○即為
        向告訴人購買檳榔，事後拒不付款之人。
（二）、系爭支票二紙之發票人雖為被告丙○○，然被告丙○○並非向告訴人訂購檳
        榔之人，告訴人之前亦從未見過被告丙○○已如前述，尚難僅憑被告丙○○
        為發票人之支票二紙推斷被告丙○○亦有施用詐術詐取告訴人檳榔之犯行。
（三）、雖被告乙○○與被告丙○○對於是否曾將系爭支票借予被告乙○○使用一事
        供詞不一，然告訴人一再指稱系爭支票是由「尹清壽」者所交付，並非被告
        乙○○或被告丙○○所交付，則系爭支票如何輾轉流入「尹清壽」者之手，
        再轉交付與告訴人，不得而知，然既告訴人並非由被告乙○○或被告丙○○
        處取得系爭支票，尚難僅憑被告二人就支票流向之供詞不一即判定被告二人
        即為向告訴人購買檳榔後拒不付款之人。
四、綜上所述，並無證據證明被告二人有向告訴人購買檳榔後拒不付款之犯行，被告
    二人之詐欺犯行即屬不能證明，揆諸首揭說明，應為被告乙○○、丙○○無罪之
    諭知。
據上論斷，應依刑事訴訟法第三百零一條第一項，判決如主文。
本案經檢察官蔣忠義到庭執行職務。
中      華      民      國  九十      年      十      月    二十五    日
                                      臺灣屏東地方法院刑事第三庭
                                          審判長法  官  黃國永
                                                法  官  余德正
                                                法  官  陳姵君
右正本證明與原本無異。
對於本判決如有不服應於收受送達後十日內向本院提出上訴書狀上訴於台灣高等法院
高雄分院並按他造當事人之人數附具繕本。
                                               書記官   蔡德章
中      華      民      國      九十      年      十    月    二十五    日
得上訴


司法院資訊處製作；財團法人民間司法改革基金會備份。
